【裁判字號】    97,重訴,538
【裁判日期】    980619
【裁判案由】    侵權行為損害賠償
【裁判全文】
臺灣臺北地方法院民事判決             97年度重訴字第538號
原      告  丙○○
訴訟代理人  劉衡慶律師
            何宗翰律師
            吳弘鵬律師
            楊正綸律師
複 代理 人  戊○○
                        之2
被      告  辛○○
            己○○
上 2人共同
訴訟代理人  林永頌律師
            張兆恬律師
複 代理 人  張譽尹律師
被      告  癸○○
            丑○○
            子○○
被      告  甲○○
            庚○○
上 2人共同
訴訟代理人  陳傳中律師
複 代理 人  乙○○
被      告  丁○○
            壬○○
上 2人共同
訴訟代理人  楊逸民律師
            徐慧齡律師
上列當事人間侵權行為損害賠償事件，本院於民國98年5 月25日
言詞辯論終結，判決如下：
    主      文
被告癸○○應給付原告新臺幣玖佰玖拾玖萬貳仟壹佰玖拾元，及
自民國九十六年九月十八日起至清償日止，按年息百分之五計算
之利息。
原告其餘之訴駁回。
訴訟費用由被告癸○○負擔十分之三；餘由原告負擔。
本判決原告勝訴部分以新臺幣佰拾萬元供擔保後，得假執
行。但被告癸○○得以新臺幣玖佰玖拾玖萬貳仟壹佰玖拾元為原
告預供擔保，而免為假執行。
原告其餘假執行之聲請駁回。
    事實及理由
甲、程序方面：
一、按訴狀送達後，原告不得將原訴變更或追加，但基礎事實同
    一者，不在此限，民事訴訟法第255 條第1 項第2 款定有明
    文。本件原告原起訴狀主張系爭空白授權書遭變造，依侵權
    行為、委任法律關係請求被告辛○○、己○○、癸○○、丑
    ○○、丁○○、甲○○、庚○○負連帶損害賠償責任（見本
    院卷(一)第5 至24頁），嗣以子○○、壬○○為共同侵權行為
    人，追加為共同被告（見本院卷(二)第57至58頁）；又提起客
    觀預備訴之合併，追加備位聲明，主張縱系爭空白授權書非
    經變造，依委任法律關係請求被告辛○○以次5 人連帶給付
    處理委任事務所收取之金錢（見本院卷(三)第273 至304 頁）
    ，經核原告前後聲明請求之原因事實有其共同性，在社會生
    活上可認為有共通性或關連性，而就原請求之訴訟及證據資
    料於相當程度範圍內具有同一性或一體性，在審理時得加以
    利用，俾先後兩請求可在同一程序得加以解決，以避免重複
    審理，庶能統一解決紛爭，用符訴訟經濟，依法均應准許。
二、本件被告癸○○、丑○○、子○○經合法通知，未於最後言
    詞辯論期日到場，核無民事訴訟法第386 條所列各款情形，
    爰依原告之聲請，由其一造辯論而為判決。
乙、實體方面：
一、原告主張：伊為籌措訴外人寅○○應付之貨款，於民國95年
    12 月6日透過被告癸○○介紹，擬向被告辛○○、林文美夫
    妻借款2,000萬元，遂囑癸○○將其前於85年間以總價4,800
    萬元買受坐落桃園縣八德市○○段692 之2 、693 地號（下
    稱系爭土地）之所有權狀正本2 張交付辛○○、林文美夫妻
    保管，俾供辦理最高限額2,000 萬元之第2 順位抵押權登記
    ，言明月息2 分，清償日期為96年12月31日，議定後，己○○旋自95年12月7 日起至96年5 月30日止，分別直接或透過
    癸○○、丑○○電匯或親交方式，先後10次借款予伊，合計
    647 萬2,000 元，伊則自96年1 月9 日至同年10月11日，陸
    續以電匯方式返還辛○○、林文美夫妻共795 萬元，差額則
    充作利息，業已清償完畢。其間伊於95年12月底，在臺北市
    六福皇宮咖啡廳與己○○見面，確認己○○已收受上開2 張
    土地所有權狀及借貸內容，嗣伊於96年2 月間商請己○○同
    意展延清償6 個月獲允。惟被告癸○○、丑○○、子○○於
    96 年7月10日中午至伊辦公室持上開空白授權書要求伊簽字
    於上，伊遂要求當晚至辛○○開設之診所商談，當晚伊由訴
    外人寅○○陪同抵達辛○○在臺北市○○○路○ 段189 號之
    6 開設之晏安診所，己○○亦在場，伊當場交付預先填載姓
    名、身分證字號、地址之空白授權書，並依辛○○指示任意
    在系爭空白授權書上按捺指印6 枚後，併同伊之身分證交付
    予辛○○保管，繼於96年7 月17日依己○○指示交付印鑑證
    明、印鑑章，俾辦理系爭土地第2 順位抵押權用。詎辛○○
    、己○○、癸○○、丑○○竟與被告甲○○、庚○○共謀，
    推由丑○○變造上開空白授權書，並由甲○○、庚○○佯為
    買受人，接續盜蓋伊之印鑑章於買賣契約書上，擅將系爭土
    地於96年8 月29日以2,406 萬元代價出售予甲○○、庚○○
    ，並由丑○○以伊之受任人身分委任被告丁○○辦理系爭土
    地過戶手續，丁○○再複委任被告壬○○辦理上開事務，竟
    違反特約地政士約定書，未善盡審查義務，與辛○○以次4
    人通謀辦理過戶手續，並擅將賣地價金全數交付丑○○，再
    由丑○○持上開變造之授權書，至桃園縣八德市農會大湳分
    會代伊清償系爭土地設定第1 順位最高限額1,350 萬元抵押
    權，取得清償證明書後，於96年7 月27日向桃園八德地政事
    務所辦理塗銷抵押權設定登記，餘款悉由丑○○受領，迨伊
    於96年10月15日前往八德市農會大湳分部繳納貸款利息，發
    現系爭土地已遭過戶，始知被騙，系爭土地市價達4,803萬
    3,800 元，扣除代償農會第一順位抵押權金額1350萬元，受
    有3,463 萬3,800 元損害，爰依侵權行為、委任法律關係，
    請求連帶如數給付本息。先位聲明求為：(一)被告應連帶給付
    原告3,463 萬3,800 元，及自96年8 月29日起至清償日止，
    按年息百分之五計算之利息；(二)願供擔保請准宣告假執行。
    退步言，縱認系爭授權書非屬變造，則伊委任被告己○○從
    事代售系爭土地事宜，己○○再複委任癸○○、丑○○、子
    ○○處理系爭土地出售事務，得款2,406 萬元，扣除清償農
    會1,350 萬元抵押貸款及各項手續費後，未於96年9 月17日
    交付餘款999 萬2,190 元予伊，爰依委任法律關係請求被告
    連帶給付本息等語，備位聲明求為：(一)被告辛○○、己○○
    、癸○○、丑○○、子○○、丁○○、壬○○應連帶給付原
    告999 萬2,190 元，及自96年9 月17日起至清償日止，按年
    息百分之五計算之利息；(二)願供擔保請准宣告假執行。
二、被告各以：(一)被告辛○○、己○○部分：原告係透過癸○○
    介紹向己○○借款，而己○○亦已透過癸○○交付1,127萬
    6,600 元予原告，辛○○從未參與原告與己○○間之借貸關
    係，至原告之身分證及印章，係由原告交付癸○○後，為擔
    保己○○之債權，轉交己○○保管，惟辛○○與己○○從未
    保管原告交付之系爭土地所有權狀、印鑑證明或授權書等文
    件，系爭授權書係原告與癸○○、丑○○商談後，親自簽名
    捺印交付丑○○，授權代為出賣系爭土地償債，且原告迄今
    僅透過癸○○清償400 萬元，尚欠本金727 萬6,600 元未清
    償，渠2 人不知系爭土地被塗銷抵押權事，亦不識甲○○、
    庚○○、丁○○及壬○○等，遑論有朋分買賣價金行為；(二)
    被告癸○○、丑○○、子○○部分：原告係在辛○○診所將
    身分證、印章交付己○○，俾供辦理出售系爭土地事宜，丑
    ○○則受原告委任找助商不動產出售系爭土地，賣得價金交
    癸○○轉原告收受；(三)被告丁○○、壬○○部分：丁○○係
    住商不動產特約地政士，於96年7 月26日接獲通知辦理系爭
    土地買賣契約過戶事宜，遂委請壬○○前往辦理，由丑○○
    出具原告授權書正本、身分證影本、土地所有權狀正本、印
    鑑證明、印鑑章，經買方及仲介住商不動產核對後，始簽訂
    買賣契約，且本件係採買賣價金履約保證，所有款項皆由買
    方匯入安信建築經理股份有限公司，伊等已善盡檢視授權、
    文件審查無誤義務，自無不法侵害或債務不履行情事；(四)被
    告甲○○、庚○○部分：系爭土地並無4,813 萬3,800 元之
    價值，原告既交付身分證、印鑑、印鑑證明、系爭授權書及
    土地所有權狀，授權丑○○辦理系爭土地出售事宜，復經不
    動產仲介業者居間辦理相關過戶事宜，伊等善意信賴丑○○
    係受原告委任出售系爭土地，出資購買系爭土地，並無不法
    犯行，更難謂與辛○○等有何共同侵權行為；各等語置辯。
    併均聲明：(一)原告之訴及假執行之聲請均駁回。(二)如受不利
    判決，願供擔保請准宣告免假執行。
三、查：系爭土地本為原告所有，設定第1 順位最高限額抵押權
    予桃園縣八德市農會，於96年9 月4 日以買賣為原因（原因
    發生日期：96年8 月29日）移轉所有權登記予被告甲○○、
    庚○○共有（應有部分各1/3 、2/3） ，並塗銷上開最高限
    額抵押權等情，為兩造所不爭執，且有土地登記謄本、桃園
    縣八德地政事務所異動索引為證（見本院卷(一)第35至38頁、
    第182 至187 頁），併有桃園縣八德地政事務所97年11月6
    日德地登字第09700081820 號函送登記申請書、人工登記簿
    謄本、土地登記申請書、土地所有權買賣移轉契約書可稽（
    見本院卷(二)第195 至257 頁），堪信為真。原告主張辛○○
    、己○○夫婦與癸○○、丑○○、子○○等明知其提供之身
    分證、印鑑章、印鑑證明、土地所有權狀係供設定第2 順位
    抵押權以擔保其與辛○○夫婦間之借款債務，並未授權伊等
    出售系爭土地，竟變造空白授權書，偽以其名義，擅將系爭
    土地與甲○○、庚○○通謀虛偽意思表示簽訂買賣契約，而
    丁○○、壬○○身為專業代書，未善盡向土地所有權人查證
    之義務，辦理系爭土地過戶手續，致其受有損害，依侵權行
    為、債務不履行法律關係，先位聲明主張被告9 人應負連帶
    損害賠償責任；縱認系爭授權書並非變造，依委任法律關係
    ，備位聲明主張被告辛○○、己○○、癸○○、丑○○、子
    ○○、丁○○、壬○○交付因處理委任事務所收取之金錢及
    孳息等語，惟為被告辛○○等所否認，各以前揭情詞置辯，
    則本件爭點厥為：(一)被告有無共同侵權行為或債務不履行之
    情事？(二)原告請求交付處理委任事務所收取之金錢，是否有
    據？
四、法院之判斷：
  (一)被告有無共同侵權行為或債務不履行之情事？
  1.原告主張其於95年12月6 日透過癸○○介紹向己○○借款一
    節，為己○○、癸○○所不爭執，互核相符，應信為真。原
    告主張：己○○自95年12月7 日起至96年5 月30日止，分別
    親匯或透過癸○○、丑○○電匯或親交方式，先後10次借款
    ，合計647 萬2,000 元，其已自96年1 月9 日起至同年10月
    11 日 ，陸續以電匯方式共返還795 萬元，差額則充作利息
    ，業已清償完畢等情，固據提出郵局匯款執據、國泰世華銀
    行匯出匯款回條、華南銀行匯款回條聯、大眾銀行匯款申請
    書、癸○○出具之收據等件為憑（見本院卷(二)第293 至301
    頁），己○○則辯稱：其已透過癸○○交付1,127 萬6,600
    元予原告，而原告迄今僅透過癸○○清償400 萬元，尚欠本
    金727 萬6,600 元未清償，且提出華泰銀行匯款單、匯款申
    請書、華泰銀行存摺影本、兆豐銀行外匯水單佐參（見本院
    卷(一)第188 至202 頁），是己○○究竟貸予原告金額若干，
    原告是否業已清償完畢，原告與己○○各執一詞，惟原告既
    不諱言：「自96年1 月9 日至同年10月11日，陸續以電匯方
    式返還辛○○、林文美夫妻共795 萬元，差額則充作利息，
    業已清償完畢」，則原告於96年7 月間簽立系爭授權書時尚
    有積欠己○○債務未清償之事實，洵堪認定。
  2.原告復主張：其係囑癸○○將系爭土地權狀轉交，且事後曾
    在臺北市六福皇宮咖啡廳向己○○確認是否收到權狀云云，
    為癸○○、己○○一致否認，癸○○辯稱：「我有收到系爭
    土地權狀，但未交給己○○，是要我去借2 胎」（見本院卷
    (二)第172 頁反面），核與己○○辯稱：「未收到系爭土地權
    狀」等語相符，參以原告自承未親自交付系爭土地權狀予己○○，復未舉證事後曾在臺北市六福皇宮咖啡廳向己○○確
    認收受系爭土地權狀，難認上開主張為真，是原告交付之系
    爭土地權狀應係由癸○○保管持有，洵堪認定。又原告主張
    於96年7 月10日再交付其身分證予辛○○保管云云，證人寅
    ○○亦附和原告證稱：「原告於96年7 月間將身分證交付辛○○收執」云云（見本院卷(三)第36頁正、反面），惟為辛○○所否認，且己○○不諱言：「96年5 月間癸○○將原告身
    分證及印章放在信封袋內交給我，沒有說目的」、「後來丑
    ○○開車載我及原告去桃園辦理印鑑證明，辦完後，我將身
    分證及印章交給丑○○」（見本院卷(三)第41頁反面至42頁）
    ，癸○○則供稱：「原告在辛○○診所當場交付身分證、印
    章予己○○，目的是要委託出售系爭土地」（見本院卷(二)第
    32 頁 反面），已難認原告曾將身分證交予辛○○收執，參
    以系爭土地事後係由丑○○持原告之身分證、印鑑章、印鑑
    證明及系爭授權書表示受其委任之旨，與甲○○、庚○○簽
    訂買賣契約，尚不足認定辛○○有收受原告身分證之事。至
    原告主張其於96年7 月19日至戶政機關申請印鑑證明後交付
    己○○保管乙節（見本院卷(一)第7 至9 頁、卷(二)第145 至
    151 頁），亦為己○○否認在卷（見本院卷(三)第41頁反面至
    42頁），原告既未舉證以實其說，難信屬實。
  3.依卷附癸○○自述書記載：「…呂女士將其位於桃園八德、
    中壢之土地及台北松江路之房屋產權交付本人向借貸，但因
    交付的資產均向農會及二胎借滿，根本借貸不出錢來。…蕭
    先生及呂女士共商將土地及房屋變賣還債，並交由本人代為
    處理。因本人對土地房屋仲介買賣不懂，故委託本人胞弟丑
    ○○代為處理」等詞（見本院卷(一)第180 頁），癸○○、丑
    ○○於本院審理時亦為相同之供述（見本院卷(二)第32頁反面
    、第172 頁反面），互核相符，足見原告有意委任癸○○出
    售系爭土地償還其債務。原告雖主張僅授權將系爭土地設定
    第2 順位最高限額抵押權，並未授權出售，其所交付之空白
    授權書係遭辛○○以次5 人盜用印章變造云云，不惟其所舉
    證人寅○○證稱：「因我坐的遠，授權內容不清楚，接洽內
    容亦不清楚」、「沒有看到原告在授權書上捺指印」、「原
    告寫完授權書後未拿給我看」（見本院卷(三)第36頁正、反面
    ），且為辛○○以次5 人一致否認，參酌系爭授權書文字兼
    有手寫及印刷字體，其上印刷字體記載：「上列標示不動產
    之出賣、設定負擔、期限兩年之租賃、購買、貸款，其他處
    分一切事務之委任代理」等詞（見本院卷(一)第133 、314 頁
    ），顯係一般定型化格式之授權文件，原告既不否認親自填
    載姓名、出生日期、地址、身分證字號等，又非毫無智識經
    驗之人，縱使原告僅填載上開身分資料，按捺指印於系爭授
    權書後，旋即交付被授權人欄及土地標示欄均空白之授權書
    予他人，其餘手寫字樣非其親書或事後由他人填載屬實，仍
    可查知授權書有上開事先打印字樣，若原告僅授權他人就系
    爭土地設定第2 順位抵押權，大可將上列打印文字之「出賣
    」字樣刪除，卻捨此不為，原告既未舉證其受詐欺、脅迫或
    其他不正方法而為授權之意思表示，原告交付系爭授權書此
    舉，顯係授權癸○○或其複委任之丑○○補正上述授權書委
    任出售不動產標的、受任人資料等未完成之內容；再佐以原
    告曾致電系爭土地設定抵押權金融機構即桃園縣八德市農會
    大湳分部主任邱碧琴詢問應清償若干始得塗銷系爭土地，嗣
    農會收到壬○○具名書面申請查詢，乃分別致電壬○○及原
    告本人告知金額等情，業經證人邱碧琴結證在卷（見本院卷
    (三)第99至101 頁），且有申請書影本可稽（見本院卷(三)第
    106 頁），倘原告係授權辦理系爭土地設定第2 順位抵押權
    ，僅需查明第1 順位抵押權所擔保之債務餘額，或逕向系爭
    土地第2 順位原抵押權人查詢塗銷該順位抵押權所需款項即
    可，何須致電農會查詢塗銷第1 順位抵押權需款若干，是原
    告空言主張未授權他人出售系爭土地云云，委無可採。至系
    爭授權書交付之對象，原告主張係交付辛○○，並舉證人寅
    ○○為證，惟為辛○○所否認，且原告向己○○借款之目的
    係代寅○○給付日本廠商貨款，就該2 人就本件利害與共，
    參酌原告未舉證辛○○或己○○交付系爭授權書予癸○○或
    丑○○，及事後係丑○○持系爭授權書以原告代理人名義辦
    理系爭土地出售事宜，尚難僅憑寅○○之證詞，驟認原告交
    付系爭授權書予辛○○。稽諸上開事證交互以觀，系爭授權
    書應係因原告委任癸○○出售系爭土地清償其在外欠款，遂
    由癸○○複委任丑○○辦理，並由丑○○逕在系爭授權書上
    被授權人欄簽名捺印，完成系爭土地出售委任授權程序，洵
    堪認定。
  4.又丑○○持原告之身分證、印鑑章、印鑑證明、系爭土地權
    狀及授權書等文件，以原告代理人身分委請訴外人住商不動
    產股份有限公司站前加盟店（安舒有限公司）仲介，於96年
    7 月26日簽訂不動產買賣契約書，以2,406 萬元價格出售系
    爭土地予甲○○、庚○○，並委由安信建築經理股份有限公
    司（下稱安信公司）辦理買賣價金履約保證等情，此有不動
    產買賣契約書、買賣價金履約保證申請書、買賣價金履約保
    證證書、授權書、安信公司專戶資金交易明細表、丑○○國
    泰世華銀行活儲存摺封面、單筆匯款明細資料、房地點交證
    明暨買賣價金履約保證結案單可稽（見本院卷(一)第125 至
    141 頁），甲○○、庚○○亦陸續自96年7 月27日起至96年
    9 月14日止，分別以盈翔環保服務公司設於合作金庫大漢分
    行之帳戶、榮成環保服務企業有限公司設於華南銀行八德分
    行之帳戶、庚○○設於八德郵局之帳戶，匯款至安信公司受
    託信託財產帳戶等節，亦有匯款申請書、匯款回條聯等件佐
    憑（見本院卷(一)第142 頁、第154 至155 頁），足見甲○○
    、庚○○確有出資購買系爭土地之真意，原告徒以彼2 人為
    系爭土地之買受人，率認其等有何故意、過失之不法侵權行
    為云云，尚無憑據。
  5.末按地政士於受託辦理業務時，應查明委託人確為登記標的
    物之權利人或權利關係人，並確實核對其身分後，始得接受
    委託，又地政士為不動產契約或協議之簽證時，應查明簽訂
    人之身分為真正，不動產契約或協議經地政士簽證後，地政
    機關得免除複查和簽訂人身分，地政士法第18條、第22條第
    1 項固有明文。惟：丁○○、壬○○依憑載有完整內容之授
    權書、丑○○提出原告之身分證、系爭土地所有權狀、印鑑
    章、印鑑證明等辦理系爭土地過戶手續，而上開證件俱屬真
    正，復為原告所不爭執，客觀上已足認原告確有委任丑○○
    代理出售系爭土地之意，難謂壬○○辦理系爭不動產之所有
    權移轉登記程序未善盡查證委託人身分義務。且依系爭不動
    產買賣契約書第8 條（授權約定）：「一甲乙任一方如無暇
    親自配合辦理本約買賣事宜時，應檢附授權書（印鑑證明）
    並蓋妥印鑑章委由代理人（本約簽署欄所示）辦理本約一切
    相關事宜至本約權利義務履行完畢為止。…」（見本院卷(一)
    第128 頁），並未限制不動產出賣人應親自辦理系爭買賣及
    過戶事宜；遑論丑○○以原告代理人身分基於自主意思透過
    仲介公司居間與甲○○、庚○○訂立系爭土地買賣契約，丁○○、壬○○係單純受託辦理擬訂書面買賣契約，並為見證
    ，尚難僅以丁○○、壬○○未再向原告查明確認是否有出售
    系爭土地及委任丑○○之真意，驟謂其等應對原告負損害賠
    償責任。
  6.綜上，原告為出售系爭土地清償在外欠款，陸續交付系爭土
    地之所有權狀、身分證、印章、印鑑證明、授權書予癸○○
    ，縱使原告之身分證、印章一度由癸○○交付己○○保管，
    及子○○陪同癸○○、丑○○共同在辛○○開設診所洽談出
    具系爭授權書事宜，亦難遽謂辛○○、己○○、子○○受託
    處理系爭土地出售事宜，而與原告間存有委任契約，或有何
    故意、過失之不法侵權行為。是原告主張被告辛○○等人應
    負債務不履行或侵權行為損害賠償責任云云，要無可取。
  (二)原告請求交付處理委任事務所收取之金錢，是否有據？
  1.按委任他人為法律行為，同時授與他人以代理權者，受任人
    以委任人名義處理委任事務，所為或所受之意思表示直接對
    於委任人發生效力，故受任人因處理委任事務所收取之物品
    ，自屬於委任人所有，此觀民法第541 條第1 項規定：「受
    任人因處理委任事務，所收取之金錢、物品及孳息，應交付
    於委任人」至明。查：癸○○因受原告委任出售系爭土地，
    複委任丑○○辦理，形式上固由原告逕行委任丑○○辦理，
    填具上開授權書，惟丑○○於取得系爭土地賣得價金，清償
    積欠農會欠款塗銷第1 順位抵押權並扣除必要費用後，仍將
    餘款交付癸○○處理等情，為癸○○、丑○○自認在卷（見
    本院卷(二)第32頁反面），故原告依民法第541 條規定請求癸○○交付系爭土地剩餘款，自屬有據。
  2.原告復主張：丑○○處理系爭土地出售事務，得款2,406 萬
    元，扣除清償農會1,350 萬元抵押貸款及各項手續費後，尚
    有餘款999 萬2,190 元，甫於96年9 月17日結清等情，有安
    信公司專戶資金交易明細表（賣方）為證（見本院卷(三)第
    378 頁），復為丑○○所不爭執，應信為真。據丑○○供稱
    ：已將出售價款交付癸○○處理等語，為癸○○所不否認（
    均見本院卷(二)第32頁反面），是系爭土地出售所得已交由癸○○受領。癸○○雖抗辯：已將出售系爭土地餘款交付原告
    云云，惟為原告所否認，己○○亦否認癸○○曾代原告交付
    餘款以清償債務，而癸○○復未就其受任處理事務所得金錢
    交還予原告之事實舉證以實其說，故癸○○上開所辯，不足
    採信。至系爭授權書手寫有關：「…故願意放棄該不動產一
    切權利，任憑被授權人處分」等詞，則已逾越原告上開委任
    授權範圍，此觀原告在系爭授權書上按捺之手印，有數枚並
    非按捺於句尾或錯誤字詞上（見本院卷(一)第133 頁），衡與
    一般誤植更正或句尾按捺指印以免事後遭人添附文句迥異，
    應係原告事先在授權書空白處按捺指印，始交付他人填寫，
    癸○○、丑○○、子○○辯稱：「係寫完授權書後念給原告
    聽，才讓她填載其他事項」云云（見本院卷(二)第173 頁反面
    ），要係卸責迴護之詞，亦無足採，故系爭授權書上記載原
    告放棄系爭土地權利字樣云云，既非原告授權內容，對原告
    自不生效力，然此無礙於原告確有委任癸○○出售系爭土地
    之意，附此敘明，故原告主張被告癸○○應交付出售系爭土
    地剩餘價款999 萬2,190 元，應予准許。又原告既委任癸○○處理系爭土地出售事宜，其與辛○○、林美雲、子○○間
    ，就上開事務並無委任關係存在，丑○○僅係癸○○委任之
    複代理人，丑○○受任處理出售系爭土地所得價款已悉數交
    付癸○○，業如前述，而丁○○、壬○○僅係受任處理系爭
    土地契約見證及辦理過戶相關事務，並未因處理上開事務而
    取得金錢，故原告請求辛○○等應連帶給付上款云云，不惟
    無兩造契約之約定，亦乏法律之明文，尚無憑據。
五、綜上所述，原告請求被告癸○○給付999 萬2,190 元，及自
    領得上款翌日即96年9 月18日起至清償日止，按年息百分之
    五計算之利息，為有理由，應予准許；逾此範圍，即屬無據
    ，應予駁回。本件原告勝訴部分，兩造均陳明願供擔保，分
    別聲請宣告假執行或免為假執行，本院經審核尚無不合，爰
    分別酌定相當擔保金額准許之。至原告敗訴部分，其假執行
    之聲請，已失所附麗，併予駁回。
六、本件為判決之基礎已臻明確，兩造其餘之攻擊或防禦方法及
    證據，經本院斟酌後，認為均不足以影響本判決之結果，亦
    與本案爭點無涉，自無逐一詳予論駁之必要，併此敘明。
七、據上論結：原告之訴為一部有理由、一部無理由，應依民事
    訴訟法第79條、第386 條、第390 條第2 項、第392 條第2
    項，判決如主文。
中    華    民    國    98    年    6     月    19    日
                  民事第五庭    法  官  胡宏文
以上正本係照原本作成
如對本判決上訴，須於判決送達後20日內向本院提出上訴狀
中    華    民    國    98    年    6     月    19    日
                                書記官  曾寶生


司法院資訊處製作；財團法人民間司法改革基金會備份。
